【裁判字號】    96,訴,812
【裁判日期】    970723
【裁判案由】    偽造有價證券等
【裁判全文】
臺灣臺北地方法院刑事判決               96年度訴字第812號
公  訴  人  臺灣臺北地方法院檢察署檢察官
被      告  甲○○
選任辯護人  林明輝律師
            簡啟煜律師
上列被告因偽造有價證券等案件，經檢察官提起公訴（95年度調
偵字第68號），本院判決如下：
    主  文
甲○○共同行使偽造私文書，足以生損害於他人，處有期徒刑
年。未扣案偽造之「備用信用狀」壹份沒收之。
    事  實
一、甲○○明知自己無力代他人申辦備用信用狀（Standby L/C
    ，又稱擔保信用狀），卻仍對外宣稱有能力代為申辦。緣戊○○、丁○○因積欠丙○○鉅額債務，無力償還，乃向丙○○佯稱可以辦理備用信用狀，再由新加坡商 CNA GROUP Ltd
    （下稱CNA 公司）提供給其往來銀行作為貸款擔保，嗣貸得
    款項後即可償還渠等積欠丙○○之款項云云，丁○○乃透過
    不知情之乙○○的介紹，於民國92年6、7月間認識甲○○，
    甲○○、戊○○、丁○○（戊○○、丁○○部分應由檢察官
    另行偵辦）竟基於意圖為自己不法所有及行使偽造私文書之
    犯意聯絡，由丁○○向丙○○訛稱已洽妥甲○○代為申辦備
    用信用狀給指定之接狀行日商三菱東京日聯銀行（UFJ Bank
    Ltd，下稱日聯銀行）新加坡分行，供CNA公司作為貸款之擔
    保，惟須先行支付部分開狀費用云云，致丙○○陷於錯誤，
    於92年9 月28日與丁○○簽訂授權書，約定由丙○○授權丁○○代為辦理與甲○○間之美國伯克萊銀行紐約分行擔保信
    用狀到接狀銀行日聯銀行新加坡分行事宜，並由丙○○為負
    責人之立漢工程有限公司（下稱立漢公司）開立擔保票據總
    額新台幣（下同）320 萬元及現金30萬元作為開狀擔保等情
    ，旋於同年月29日，由甲○○邀約不知情之己○○（原名劉
    次善）前往臺北市○○區○○路1段19號18號1樓立漢公司與
    丁○○、乙○○及丙○○見面，並由甲○○與丁○○簽訂「
    合作協議書」，約定由甲○○提供正式之擔保信用狀（美國
    伯克萊銀行紐約分行或同等級世界排名前百大、信用等級AA
    以上自由地區之銀行），並於簽約後10日以內開出至丁○○
    指定之受益人帳戶（即日聯銀行新加坡分行），額度則為美
    金500 萬元等情，丙○○不知有詐，乃當場交付30萬元現金
    及總金額320 萬元之支票數紙給丁○○，丁○○再當場交給
    甲○○，以支付所謂之部分開狀費用，甲○○收受上開款項
    及現金後，旋即將面額總共為230 萬元之支票數紙交給己○○，請己○○代為調現，自己則持面額為90萬元之支票對外
    調現，兩人約於2、3日內（即約於92年9 月底至10月初某日
    ）即調得全數款項，己○○並將所調得之款項全數交給甲○○。戊○○、丁○○、甲○○詐得前開財物後，為取信於丙○○，乃於不詳時、地，以不詳方式冒用英國巴克萊銀行（
    Barclays Bank PLC ）名義，偽造內容略為英國巴克萊銀行
    應International Trade and Finance（Intrafin UK） Ltd
    之申請，開立借款保證信用狀於日聯銀行新加坡分行，開狀
    日為2003年10月22日，其信用額度為500 萬元美金等語、性
    質上屬私文書之備用信用狀1 份，並由甲○○於92年10月底
    某日傳真給戊○○，旋由戊○○傳真給丙○○而行使之，足
    以生損害於英國巴克萊銀行及丙○○。嗣因丙○○久未候得
    CNA 公司向銀行貸得款項，發覺有異，又因其前所交付之支
    票經他人持以追索，不甘損失，而具狀提出告訴。
二、案經丙○○訴由臺灣臺北地方法院檢察署檢察官偵查起訴。
    理  由
一、訊據被告甲○○對於其有於92年9 月29日偕同劉次善與丙○○、丁○○、乙○○在立漢公司見面，並與丁○○簽訂合作
    協議書，由被告負責取得擔保信用狀，並由丙○○簽發面額
    總計320 萬元之支票數紙及現金30萬元輾轉交被告收受，上
    開支票於數日後即全數調得款項並由被告取得，以及其有傳
    真卷附之備用信用狀給戊○○，而該備用信用狀係屬偽造等
    情，惟矢口否認有何偽造文書、詐欺之犯行，辯稱：我一個
    住在英國的朋友曾加雄將備用信用狀副本傳真給我，己○○
    有在現場看到傳真的備用信用狀副本，我收到時，我有通知
    丁○○說備用信用狀已經開出，我並把備用信用狀副本傳真
    給他，他叫我直接傳真給戊○○，我就跟丁○○說要他明天
    查一下新加坡日聯銀行有無收到這份備用信用狀文件，結果
    隔天11點許，耀廷打電話給我說新加坡日聯銀行有收到，己○○全程都有跟我在一起，下午1 點時丁○○打電話給我，
    問我說「我不是叫你開到新加坡日聯銀行嗎？為何會轉到日
    聯總行日本總行去」，我說我不曉得，我要跟英國曾加雄聯
    絡才知道，結果晚上7、8點曾加雄打電話給我說CNA 公司在
    新加坡日聯銀行只有300萬的額度，結果開500萬元，新加坡
    分行就轉到日本總行去，丁○○說要查一下，過二天丁○○
    就請我及乙○○、己○○、許德仁、黃世鍾道忠孝東路統領
    百貨樓上舉辦慶功宴，由CNA 公司臺北分公司戊○○買單等
    語。被告之選任辯護人亦辯護稱：(一)本件備用信用狀不論格
    式、內容均屬極度專業之事務，然被告本身不諳英文，復無
    銀行專業背景，根本不可能製作出系爭備用信用狀，公訴人
    並未有任何積極證據證明該備用信用狀為被告偽造，則其起
    訴被告偽造有價證券之犯行即屬有疑；(二)又本件備用信用狀
    開出之時間約於92年11月間，丁○○持之向丙○○行使後，
    丙○○必亦經查證，惟其於92年12月24日仍同意己○○換票
    ，93年1 月更係給付己○○現金20萬元，可見其查證之結果
    必係系爭備用信用狀確有開出，更何況，丙○○於95年6 月
    20日之偵訊中更明白表示其未受被告詐欺，顯見其即便有陷
    於錯誤之事實，亦與被告無涉；(三)又被告所收受之現金30萬
    元及由320 萬元支票貼現所得之金額，均已由被告於92年10
    月間匯給受委託開立系爭備用信用狀之曾加雄，被告並無侵
    吞上開款項，由此可證明被告並無不法所有之意圖，亦加無
    偽造系爭備用信用狀之動機；(四)證人乙○○證稱：我應該是
    聽丁○○說戊○○有拿一張從英國銀行那邊發到新加坡CNA
    公司的銀行文件等語，且己○○、乙○○亦證實確曾有丁○○宴請眾人的開狀成功慶功宴，從而被告辯稱系爭備用信用
    狀確曾成功開出之供述即非虛言，益證系爭備用信用狀確非
    被告所偽造。退萬步言，縱鈞院認為系爭備用信用狀為被告
    所偽造行使，然因系爭備用信用狀並非國內銀行發行，亦非
    在國內流通，應非刑法第201 條所規範之客體，而係刑法第
    216條、第210條偽造私文書等語。
二、經查：
  (一)卷附「備用信用狀」並非巴克萊銀行所開立，應為偽造之不
    法商業文書，且該偽造之擔保信用狀所載述之所有關係人，
    均非該行承作擔保信用狀業務之客戶或交易相對人等情，有
    英商巴克萊銀行臺北分行95年11月20日2006〔巴〕字第046
    號公文函在卷可考；而證人即日聯銀行臺北分公司法務部副
    理葉淑娟及該分公司業務部代理副總吳美慧於檢察事務官詢
    問時均證稱：（信用狀之開立有無固定格式？或依各行庫而
    有不同？若係不同，格式係依開狀行之格式製作，或係依接
    狀行之格式製作？）此案為擔保信用狀，並無固定格式，其
    格式乃由開狀行自行決定；（信用狀上有無一定需要記載之
    項目？為何？）一般商業信用狀須有貿易行為，必須有進出
    口商的憑證及單據始可以開立，信用狀上常有有關提單或商
    業發票之記載，但擔保信用狀應擔保目的不同，並無一定需
    要記載之項目，開狀銀行僅需確認擔保開狀申請人之信用狀
    況或財務狀況足以償還其申請開狀之金額即可開立；（提示
    被告所出具之信用狀傳真，本件看起來是否為一般擔保信用
    狀之格式？）看起來類似，但無法確認其真偽；（該信用狀
    天期為何？）開狀日應該是2003年10月22日，信用狀內容並
    無明顯到期日，僅註明受益銀行若有求償事宜發生，求償文
    件必須於2004年11月22日向開狀行提示；（若無進出口交易
    之事實，是否仍可以開立信用狀？方式為何？）一般商業信
    用狀需要有貿易行為，但擔保信用狀僅具保證性質，只是作
    為保證工具，至於它開狀原因有很多，開狀銀行於接受申請
    開狀時，並不要求開狀申請人，提出與交易有關之憑證；（
    是否能藉由開立擔保信用狀之方式，由受益人取得信用狀，
    藉此向收狀行取得融資週轉之可能？）鈞署所提供之擔保信
    用狀傳真，其內容看似一個借款保證，本件開狀行應開狀申
    請人International Trade and Finace(Intrafin UK)  Ltd
    之申請，開立借款保證信用狀於UFJ 新加坡分行，用於擔保
    UFJ新加坡分行對CNA公司之貸款，貸款金額為500 萬美金；
    （若開狀申請人與受狀銀行方之借款人並無實際上之債權債
    務關係，開狀申請人是否有可能無條件為貸款人申請開狀？
    若開狀行之體質不佳，受益行是否願意接受其所開立之擔保
    信用狀？）銀行方面無庸查核開狀申請人與借款人間是否真
    的有債權債務關係存在。本件業務係銀行業務往來，接狀行
    會自行評估開狀行之體質與評等，決定是否接受。一般開狀
    申請人可向開狀行申請核發信用狀影本，本件受益人是 UFJ
    新加坡，故除開狀申請人外，第三人應無從取得信用狀影本
    等語（見95年7 月21日檢察事務官詢問筆錄，95年度調偵字
    第68號卷第101頁至第103頁）。是卷附「備用信用狀」於客
    觀上已具備備用信用狀之形式，且該「備用信用狀」係屬偽
    造之商業文件，應可認定。
  (二)又戊○○、丁○○因積欠丙○○鉅額債務，無力償還，乃向
    丙○○稱可以辦理備用信用狀，再由新加坡CNA 公司提供給
    其往來銀行作為貸款擔保，嗣貸得款項後即可償還渠等積欠
    丙○○之款項等語，丁○○乃透過不知情之乙○○的介紹，
    於92年6、7月間認識自稱有能力代辦備用信用狀之被告，嗣
    丁○○向告訴人丙○○稱已洽妥被告代為申辦備用信用狀給
    指定之接狀行日聯銀行新加坡分行，供CNA 公司作為貸款之
    擔保，惟須先行支付部分開狀費用等語，丙○○乃於92年9
    月28日與丁○○簽訂授權書，約定由丙○○授權丁○○代為
    辦理與甲○○間之美國伯克萊銀行紐約分行擔保信用狀到接
    狀銀行日聯銀行新加坡分行事宜，並由丙○○開立以立漢公
    司為發票人之擔保票據總額320 萬元及現金30萬元作為開狀
    擔保等語，旋於同年月29日，由被告邀約不知情之己○○前
    往臺北市○○區○○路1段19號18號1樓立漢公司與丁○○、
    乙○○及丙○○見面，並由被告與丁○○簽訂「合作協議書
    」，約定由被告提供正式之擔保信用狀（美國伯克萊銀行紐
    約分行或同等級世界排名前百大、信用等級AA以上自由地區
    之銀行），並於簽約後10日以內開出至丁○○指定之受益人
    帳戶（即日聯銀行新加坡分行），額度則為500 萬元美金等
    語，丙○○旋當場交付30萬元現金及總金額320 萬元之支票
    數紙給丁○○，丁○○再當場交給被告，以支付部分開狀費
    用，被告收受上開款項及現金後，旋即將面額總共為230 萬
    元之支票數紙交給己○○代為調現，自己則持面額為90萬元
    之支票對外調現，兩人約於2、3日內（即約於92年9 月底至
    10月初某日）即調得全數款項，己○○並將所調得之款項全
    數交給被告。嗣甲○○於92年10月底某日傳真上開偽造之「
    備用信用狀」給戊○○，旋由戊○○傳真給丙○○等情，為
    被告所不爭執，並經證人丙○○、乙○○、己○○分別於本
    院審理時證述明確，復有前開偽造之「備用信用狀」、授權
    書、合作協議書、支票影本附卷可佐。
  (三)被告固辯稱伊已將丙○○所交付之現金30萬元及以320 萬元
    支票所調得之320 萬元款項匯至曾加雄所提供之香港帳戶云
    云。然查，被告所稱「曾加雄」之人，不僅未見被告提出該
    人相關年籍資料供本院傳訊到庭以查證實情，且本案相關人
    等包括告訴人、己○○、乙○○等人，均無人證稱曾見過「
    曾加雄」，甚至被告亦坦認丁○○、戊○○等人亦均未見過
    「曾加雄」；再者，被告既陳稱上開350 萬元款項係匯入「
    曾加雄」所提供之帳戶內，則350 萬元款項數額非小，若日
    後發生糾紛，為避免損失，自有保留「曾加雄」相關年籍資
    料或聯絡方式，以資日後交涉甚至訴訟時，得以令其出面解
    決之必要，詎被告竟無「曾加雄」相關年籍暨聯絡資料，而
    願將350 萬元匯入「曾加雄」所提供之帳戶內，其與常理不
    符，至為顯然，是「曾加雄」之人，應屬被告所捏造。至被
    告辯稱伊匯款，己○○有陪同在旁一節，經查，經本院隔離
    訊問被告及證人己○○，被告於本院審理時供稱：（10萬元
    美金是如何交付給曾加雄？）到衡陽路某家銀樓（我忘記名
    字，現在已經倒了），將該筆款項匯入曾加雄提供一家位於
    香港的銀行的帳號（哪家銀行我忘記了，不知道是渣打還是
    匯豐）；（為何要透過地下通匯管道匯到香港去？）因為比
    較快；（有無取得任何的收據？）沒有；（你如何確認你的
    錢有匯入銀行？）因為之前我在這家銀樓有多次匯款，信用
    還不錯；（匯款當時有其他人在場嗎？）己○○；（為何他
    會陪同你去匯款？）因為他幫丁○○調得的230 萬元，他要
    監視我有無把錢匯出去；（你去衡陽路的銀樓請他匯款到香
    港的銀行，那時候總共匯款多少錢？）我是拿台幣，總共是
    340幾萬元，折合剛好是美金10萬元；（該銀樓跟你收這340
    幾萬元是男的還是女的？）女的，應該是老闆娘；（你既然
    在這家銀樓作地下匯款好幾回，為何不知道該銀樓的店名？
    ）我沒有注意該店店招；（你到銀樓匯款過程中，己○○都
    在旁邊嗎？）有，他從頭到尾都有在旁邊看到匯款的過程；
    （你當天如何跟己○○約定到銀樓見面的？）我忘記是我打
    電話給他還是他打電話給我，他說他230 萬元已經調得，於
    是我跟他約定在衡陽路土地銀行前碰面，是我帶他去該銀樓
    。己○○是騎摩托車過來，我是開車在那邊等他，我們二個
    人一起走過去該家銀樓，因為該家銀樓是在土地銀行的右斜
    對面，過馬路就到了，銀樓就在衡陽路上，銀樓是在一樓，
    那個老闆娘只是跟銀樓租一小塊地方來做通匯業務，那個老
    闆娘並非銀樓的老闆娘；（你交付的340 幾萬台幣，是否有
    230 萬元是己○○拿出來的？）是的；（你匯款到香港銀行
    帳戶，那個帳號是誰給你的？）曾加雄；（匯款戶名是什麼
    ？）不是曾加雄，但名字我忘記了，好像是曾加雄香港朋友
    ，是個人帳戶不是公司帳戶；（曾加雄有無告訴你匯款帳戶
    戶名那個人跟他是何人關係？）沒有；（你跟己○○去銀樓
    是當天才約還是前幾天就約？）當天約的等語（見本院97年
    2月22日審判筆錄第5頁以下），而證人己○○則證稱：（你
    收到200 多萬元的支票你如何處理？）全部拿去跟別人調錢
    ；（你總共調得多少錢？）200 多萬元，我忘記了，就是跟
    支票面額相同的錢；（是否記得何時將支票換得現金？）好
    像是簽完約2 天之內就將錢交給被告；（是否知道你調得的
    錢後來如何處理？）我調到錢之後不知道是第二天還是第三
    天，我有跟被告聯絡（我不記得是我打電話給他，還是他打
    電話給我），被告跟我說他100 多萬元他調到了，問我錢調
    到了沒有，我說有，於是當天我跟甲○○約在中山北路或是
    天母附近見面，我把錢交給甲○○，我並問甲○○錢要怎麼
    匯出去，他跟我說要帶我去衡陽路，說有一個小姐是專門在
    做外匯，於是我們二個人就一起從中山北路或是天母由他開
    車載我到衡陽路該做外匯的小姐那邊，那個地方看起來是一
    家銀樓（我不記得該銀樓的名字），被告就拿我調得的錢及
    丙○○之前給的30萬元及被告自己調得90萬元，就把錢交給
    那個小姐，並拿一個帳號給那個小姐，請那個小姐把錢匯到
    香港去（至於匯到香港哪個帳戶我沒有注意，所以我不知道
    ），我不曉得辦理這次匯款那個小姐收多少費用；（是否知
    道香港帳號的戶名為何人？）我不知道，但是我有問他匯錢
    要給誰，他說是一位姓曾的；（你們把錢交給那位小姐匯款
    之後，那位小姐有無給你們什麼單據或收據？）都沒有；（
    你怎麼確認錢真的有匯款到香港去？）我沒有辦法確認，我
    只是去看匯款的過程；（你方才提到你與被告匯款是到衡陽
    路去？）是在衡陽路巷子裡面，銀樓店面並不在衡陽路上，
    而是在衡陽路巷子裡面等語（見本院97年2 月22日審判筆錄
    第14頁以下），比對被告之陳述及證人己○○之證述可知，
    就兩人於匯款當天究係如何見面、使用之交通工具、銀樓之
    地點等，所述均有出入，且340 餘萬元款項並非小錢，縱然
    交給地下通匯業者匯款，亦應取得相關收據或單據才是，否
    則日後產生糾紛，將無法舉證證明其有交付款項給通匯業者
    ，是被告所述上情，亦與常情不合；退步言之，縱然被告有
    匯款之事實，亦無法證明確有「曾加雄」之人。再者，被告
    又供稱：（你是如何拿到信用狀？）曾加雄通知我開好了，
    並將副本傳真給我，當天晚上我也傳真給戊○○；（曾加雄
    傳真給你，是傳真到哪裡？）我當時租賃在榮華一路的住處
    ；（當時曾加雄傳真給你的時候，有何人在場？）己○○；
    （當天為何己○○在你家？）大約要開出來前1、2天，曾加
    雄通知我這1、2天會發出來，我有告訴己○○這1、2天文件
    會傳真過來，所以己○○每天都有到我住處來等文件，傳真
    過來之前，我們並不知道何日曾加雄會把備用信用狀傳真過
    來；（己○○在曾加雄傳真備用信用狀之前就有到你家去等
    ，他一共去你家等幾天？）2天或3天，他每天都有來；（己○○都在何時到你家？）有時候中午有時候下午；（何時離
    開你家？）有時凌晨1、2點，有時候晚上11、12點，不一定
    ；（為何己○○不在你收到傳真後，由你通知他備用信用狀
    已經傳真過來就好了，為何他要每天去你家去等？）你要問
    他，他要來我總不能說叫他不要來等語（見本院97年2 月22
    日審判筆錄第3 頁以下），惟證人己○○則證稱：（是否知
    道被告如何取得備用信用狀？）不了解；（被告有無跟你說
    他備用信用狀是曾姓朋友傳真給他的？）好像有；（是何時
    跟你說的？）被告跟我說戊○○還沒有收到備用信用狀之前
    ，對方就已經傳真給他；（被告有無說對方是誰？）我沒有
    問，被告也不會回答是誰，他只是說是英國那邊傳真過來；
    （英國那邊傳真過來時，你有無在場？）不知道有沒有，因
    為時間太久。如果有的話應該是在被告家裡；（在哪個家裡
    ？）好像是他後來榮華二路那個住處；（所以英國那邊傳真
    過來時，你有在場嗎？）我不記得；（在被告取得備用信用
    狀之前，榮華二路被告住處你去過幾次？）開狀之前都沒有
    什麼來往，是開狀之後後來退票我才盯著被告，（改稱）到
    底是開狀之前還是之後我現在也記不得；（為何你方才說開
    狀之前都沒有什麼來往？）這是事實，因為我跟被告不熟；
    （被告有無在收到備用信用狀傳真之前，就跟你說他要收到
    傳真了？）我忘記了，因為有無開狀不關我的事情，重點是
    我幫他調票，我要把錢拿回來；（你是否會關心備用信用狀
    是否有順利開出來？）開狀之前我相信我朋友說的話，後來
    跳票所以我才會去追問信用狀是否已經開出來等語（見本院
    97年2 月22日審判筆錄第22頁以下），是由證人己○○之證
    詞，並無法證實被告所述之情節，且己○○並非委託被告代
    為申辦備用信用狀之人，斯時己○○所取得向他人調現之支
    票亦尚未退票，備用信用狀申辦成功與否，對於己○○而言
    並無重大之關連性利益，己○○應無理由在未確定何時可以
    取得備用信用狀之傳真前，即迫不及待日日守候在被告住處
    等待，縱然己○○有心關切，亦可請被告在取得傳真後告知
    己○○即可，是被告上開所辯，亦與常理不符，自不足以證
    明確有「曾加雄」之人。從而，被告辯稱已將350 萬元款項
    匯給「曾加雄」云云，顯不足採信，至為灼然。
  (四)又本案「備用信用狀」之申辦，係由戊○○、丁○○向丙○○提議，並由戊○○將上開偽造之「備用信用狀」傳真給丙○○等情，業經本院認定如上述，且被告復供稱：（曾加雄
    傳真信用狀給你之後，你後續有作什麼動作？）我傳真給戊○○，當天晚上我打給丁○○，請他明天打電話給新加坡的
    CNA 公司，查日聯銀行新加坡分行有無收到伯克萊銀行發出
    來的備用信用狀；（丁○○有無去查？）隔天早上不到12點
    ，丁○○有打電話給我說日聯銀行有收到這份備用信用狀；
    （你說開立信用狀之後有辦慶功宴，是在哪裡？）在丁○○
    跟我確認日聯銀行已經收到備用信用狀之後約2、3天，到臺
    北市○○○路統領百貨樓上一家酒店辦慶功宴；（在場有哪
    些人？）有我、乙○○、己○○、丁○○、戊○○、許德仁
    、黃世中，總共7 個人；（丙○○有在場嗎？）沒有；（辦
    慶功宴是誰邀約？）丁○○；（是在你匯款多少的事情？）
    是確定日聯銀行新加坡分行有收到備用信用狀2、3天內等語
    （見本院97年2月22日審判筆錄第6頁以下），就舉辦慶功宴
    一節，核與證人己○○、乙○○於本院審理時所證述之情節
    相符（均見本院97年2 月22日審判筆錄），本案上開之「備
    用信用狀」既屬偽造，若如被告所述丁○○曾查證日聯銀行
    是否收到備用信用狀，則丁○○查證之結果應係並未收到才
    是，丁○○如何會向被告稱已然收到？又如何會因為申辦備
    用信用狀成功而舉辦慶功宴？參以被告在92年6、7月間即經
    乙○○之介紹而認識丁○○，迄至92年9月底，相識已有2、
    3 個月之久，且證人己○○於本院審理時亦證述：在這個案
    子前1、2個月前，我是透過陳姓朋友與被告認識，在認識這
    段期間，被告有一次打電話給我，告訴我他們有一個案子要
    進行，約我去南京西路某家咖啡店見面聽看看，於是我就依
    約前往，我去的時候在場有被告、乙○○、丁○○3 個人，
    我忘記是誰提到說要在中國進行鐵路工程，需要資金，因為
    甲○○認識英國一家公司，可以幫忙開狀，所以後續還有提
    到細節，但我沒有注意聽，被告、丁○○有問我是否可以幫
    忙調現，我說要看看，後來我就走了等語，是被告在與丁○○結識後，不僅因本案而有所接觸，甚且為調款事宜而聯袂
    與己○○會面，則共謀偽造文書、詐欺，自非無可能，從而
    本案偽造備用信用狀及向丙○○詐欺取財等犯行，係被告與
    戊○○、丁○○共謀所為，應可認定。
  (五)至辯護人辯護稱：被告本身不諳英文，復無銀行專業背景，
    根本不可能製作出系爭備用信用狀云云，惟被告既與戊○○
    、丁○○係屬共犯關係，本無須由被告自行偽造，也不會因
    為並非由被告偽造，而解免被告偽造文書、詐欺之罪責。又
    辯護人辯護稱：丙○○應該有所查證，才會一直到93年1 月
    間仍同意己○○換票，且丙○○在偵查中已表示其未受被告
    詐欺云云，就此部分，證人丙○○於本院審理時證稱：因為
    票據是我們公司開的，如果我不換票的話，公司會跳票，現
    金部分是我用現金把票換回來，不然會跳票；在士林調解庭
    時，被告跟我說他也是被丁○○騙，他希望跟我合作一起去
    把丁○○、戊○○找出來，被告說己○○是幫他兌現票的人
    ，跟這件事情無關，我知道乙○○本來對這件事情也沒有關
    係，只是單純跑腿聯絡事情而已，所以我那時候才說要對這
    三人撤回告訴，在撤回告訴之前，我並不知道信用狀是偽造
    的，是後來開庭檢察官告訴我是偽造的，我才知道等語（見
    本院97年4月2日審判筆錄第10頁至第11頁），所證合乎事理
    ，且丙○○表示要對被告、己○○、乙○○撤回告訴，確實
    是在檢方向英商巴克萊銀行查證卷附「備用信用狀」確屬偽
    造之前的事情；更何況，丙○○並不具有法律專業素養，難
    認有何精準判斷被告是否涉犯偽造文書、詐欺等犯行之能力
    ，是丙○○於偵查中一度表示要對被告撤回告訴，自不影響
    本院之判斷。另辯護人又辯護稱：證人乙○○證稱伊應該是
    聽丁○○說戊○○有拿一張從英國銀行那邊發到新加坡CNA
    公司的銀行文件等語，從而被告辯稱系爭備用信用狀確曾成
    功開出之供述即非虛言云云，姑不論證人乙○○上開所證係
    轉述他人見聞，而非自己見聞之事實，屬於典型之傳聞證據
    ，且證人乙○○亦證稱：我不知道該銀行文件是什麼等語（
    見本院97年2 月22日審判筆錄第26頁），自無從因此而證實
    該「英國銀行那邊發到新加坡CNA 公司的銀行文件」即係備
    用信用狀，是證人乙○○上開所證，並無法使本院為有利於
    被告之認定。
  (六)綜上所述，被告上開所辯，均不足採信。本件事證明確，被
    告之犯行堪以認定。
三、被告行為後，刑法業於94年2月2日修正公布，並自95年7 月
    1 日起施行。按行為後法律有變更者，適用行為時之法律，
    但行為後之法律有利於行為人者，適用最有利於行為人之法
    律，現行刑法第2條第1項定有明文。此條係規範行為後法律
    變更所生新舊法律比較適用之準據法，是刑法第2條第1項本
    身雖經修正，但無比較新舊法適用之問題，應一律適用裁判
    時之現行刑法第2條第1項之規定，為「從舊從輕」之比較；
    又新舊刑法關於刑之規定，雖同採從輕主義，惟比較時仍應
    就罪刑有關之共犯、未遂犯、想像競合犯、牽連犯、連續犯
    、結合犯，以及累犯加重、自首減輕暨其他法定加減原因（
    如身分加減）與加減比例等一切情形，綜其全部之結果，而
    為比較，再適用有利於行為人之法律處斷，而不得一部割裂
    分別適用不同之新舊法（最高法院24年上字第4634號判例意
    旨、95年第8次刑事庭會議決議參照）。準此：
  (一)關於罰金刑，在刑法修正前，刑法分則編各罪所定罰金刑之
    貨幣單位原為銀元，其最高罰金數額，從各該法條規定，而
    最低罰金數額，則依修正前刑法第33條第5款之規定為1元以
    上（貨幣單位為銀元），且若定有罰金刑之論罪法條係於72
    年6月25日前所制定，而該法條日後均未修正者，得依罰金
    罰鍰提高標準條例第1條前段規定，就其原定數額提高為2倍
    至10倍，其後修正者則不提高倍數，並依現行法規所定貨幣
    單位折算新臺幣條例第2條規定，以銀元1元折算為新臺幣3
    元；於刑法修正後，因刑法第33條第5 款修正為：「罰金：
    新臺幣一千元以上，以百元計算之。」使得刑法之罰金貨幣
    單位已由銀元改為新台幣，則刑法分則編各罪所定罰金刑之
    貨幣單位，自應配合修正為新臺幣，又為使刑法分則編各罪
    所定罰金之最高數額與刑法修正前趨於一致，乃增訂刑法施
    行法第1條之1：「中華民國九十四年一月七日刑法修正施行
    後，刑法分則編所定罰金之貨幣單位為新臺幣。九十四年一
    月七日刑法修正時，刑法分則編未修正之條文定有罰金者，
    自九十四年一月七日刑法修正施行後，就其所定數額提高為
    三十倍。但七十二年六月二十六日至九十四年一月七日新增
    或修正之條文，就其所定數額提高為三倍。」從而，刑法分
    則編各罪所定罰金刑之最高數額，於刑法修正前、後並無不
    同，惟修正後刑法第33條第5 款所定罰金刑最低數額，較之
    修正前提高，自以修正前刑法第33條第5 款規定有利於被告
    。
  (二)刑法第28條共同正犯之規定，於修正施行前之規定為：「二
    人以上共同實施犯罪之行為者，皆為正犯。」修正施行後之
    規定則為：「二人以上共同實行犯罪之行為者，皆為正犯。
    」揆諸本條之修正理由係為釐清陰謀共同正犯、預備共同正
    犯是否合乎本條規定之正犯要件，亦即在剔除完全未參與犯
    罪相關行為之「實行」的陰謀共同正犯及預備共同正犯，查
    關於共同正犯之範圍，已修正限縮於共同實行犯罪行為者始
    成立共同正犯，排除陰謀犯、預備犯共同正犯，新舊法就共
    同正犯之範圍，既有變動，自屬行為後法律有變更，而非僅
    屬文字修正，有新舊法比較適用之問題，應適用修正前刑法
    第28條規定，較有利於被告。
  (三)刑法第55條原規定：「一行為而觸犯數罪名，或犯一罪而其
    方法或結果之行為犯他罪名者，從一重處斷。」於此次刑法
    修正，該條則規定為：「一行為而觸犯數罪名，從一重處斷
    。但不得科以較輕罪名所定最輕本刑以下之刑。」是本次刑
    法修正，業將牽連犯之規定刪除。本件被告所犯上開行使偽
    造私文書、詐欺取財罪，具有牽連犯之關係（詳後述），依
    修正前即行為時之規定，應從一重以行使偽造私文書處斷；
    而修正後之刑法既已刪除牽連犯之規定，則被告所犯上述各
    罪，應依數罪併罰之規定分論併罰，比較新舊法之規定，仍
    以修正前之規定較有利於被告。
  (四)綜合上述各條文修正前、後之比較，揆諸前揭最高法院決議
    意旨及修正後刑法第2條第1項規定之「從舊、從輕」原則，
    自應整體適用被告薛偉城行為時之法律論處。
四、按擔保信用狀乃為保證金錢借貸或預付款，於到期日或違約
    時，或某事件發生或不發生時的付款義務，並不以清償交易
    價款為目的，而係以貸款融資或保證債務為目的所開發之信
    用狀，則擔保信用狀本身並非表彰具有財產價值私權之證券
    ，或如證券交易法規定一般大眾投資標的之有價證券，僅係
    銀行簽發用以保證某項事務之擔保函而已，其性質應屬一般
    私文書。故核被告所為，係犯刑法第339條第1項之詐欺取財
    罪、同法第216條、第210條行使偽造私文書罪。就偽造備用
    信用狀部分，檢察官認被告係犯刑法第201條第2項行使偽造
    有價證券罪（公訴檢察官認係涉犯刑法第201條第1項偽造有
    價證券罪），尚有未洽，惟其社會基本事實相同，爰變更起
    訴法條，並已當庭告知被告涉犯行使偽造私文書罪名。被告
    與戊○○、丁○○就上開犯行，有犯意之聯絡及行為之分擔
    ，為共同正犯，而偽造「備用信用狀」之低度行為，又為行
    使偽造私文書之高度行為所吸收，不另論罪。被告所犯上開
    2 罪名，有方法、目的之關係，為牽連犯，應依修正前刑法
    第55條規定從一重論以行使偽造私文書罪。爰審酌被告在本
    案之前無犯罪紀錄，此有臺灣高等法院被告前案紀錄表附卷
    可查，素行尚可；惟被告正值壯年，卻不思以正途賺取財物
    ，竟以國際金融操作為幌子，訛詐丙○○，致丙○○受有相
    當之財物損失，且迄仍未與丙○○和解，其所造成之損害不
    可謂不大；犯後又矢口否認犯行，且一度潛逃至大陸地區，
    意欲規避刑責，幸經大陸地區邊防武警於被告上岸後立即查
    獲，並予以遣返，態度不佳等一切情狀，量處如主文所示之
    刑。又未扣案之偽造「備用信用狀」，為被告所有供犯罪所
    用之物，應依修正前刑法第38條第1項第2款規定宣告沒收（
    從刑附屬於主刑，除法律有特別規定者外，依主刑所適用之
    法律）。又被告所犯本件犯行，犯罪時間雖係在96年4 月24
    日以前，惟被告經本院判處有期徒刑3年，已逾有期徒刑1年
    6 月，依中華民國九十六年罪犯減刑條例第3條第1項第15款
    規定，刑法第339條第1項詐欺取財罪並不在減刑之範圍之內
    ，而裁判上一罪，如其中一部分為不予減刑之罪，則其據以
    處罰之他罪，雖非同條列舉之罪名，亦應不予減刑（司法院
    院解字第3454號、第3661號解釋意旨參照）。是被告上開宣
    告刑，依法自不得減刑，併此敘明。
據上論結，應依刑事訴訟法第299條第1 項前段、第300條，刑法
第2條第1項前段、第28條、第339條第1項、第216條、第210條，
修正前刑法第55條（牽連犯）、第38條第1項第2款，刑法施行法
第1條之1，判決如主文。
本案經檢察官賴秋萍到庭執行職務。
中    華    民    國    97    年    7     月    23    日
                  刑事第十三庭  審判長法  官  黃俊明
                                      法  官  郭顏毓
                                      法  官  李明益
以上正本證明與原本無異。
如不服本判決，應於判決送達後10日內向本院提出上訴狀（應抄
附繕本）。告訴人或被害人如對於本判決不服者，應具備理由請
求檢察官上訴，其上訴期間之計算係以檢察官收受判決正本之日
期為準。
                                      書記官  劉穗筠
中    華    民    國    97    年    7     月    25    日


司法院資訊處製作；財團法人民間司法改革基金會備份。
